【裁判字號】    89,上易,639
【裁判日期】    890107
【裁判案由】    背信等
【裁判全文】
臺灣高等法院刑事判決                            八十九年度上易字第六三九號
    上  訴  人
    即  自訴人  甲○○
    被      告  乙○○○
右上訴人，因被告背信等案件，不服臺灣士林地方法院八十九年度自字第一號，中華
民國八十九年一月七日第一審判決，提起上訴，本院判決如左：
    主  文
上訴駁回。
    理  由
一、自訴意旨略以：自訴人甲○○於民國七十年六月一日，因欠被告乙○○○新台幣
    （下同）八十四萬元之借貸債務，自訴人為清償起見，遂委託被告代理自訴人競
    標會首顏文崇所招募之民間互助會，被告競標得標後，經會首交付而取得互助會
    會款二十三萬五千八百三十三元，惟被告竟侵吞上開款項，且經臺灣士林地方法
    院於八十八年四月十四日判決確定被告應給付前開款項，被告竟仍藉口自訴人尚
    欠其上開八十四萬元而拒不給付。惟上開八十四萬元之票款債權，業經臺灣高等
    法院八十八年度上更（五）字第一七八號異議之訴事件，認定自訴人已於七十三
    年八月二日因清償而消滅，被告實犯有刑法背信、侵占罪嫌云云。
二、按三年以上十年未滿有期徒刑之案件，其追訴權，因十年間不行使而消滅，前項
    期間自犯罪成立之日起算。案件時效已完成者，應諭知免訴之判決，觀之刑法第
    八十條第一項第二款、第二項及刑事訴訟法第三百零二條第二款規定甚明。又刑
    法上之背信罪，為一般的違背任務之犯罪，如果其違背任務係圖為自己不法之所
    有，已達於竊盜或侵占之程度，縱另有以舊抵新之彌縫行為、仍應從竊盜或侵占
    罪處斷，不能援用背信之法條相繩。又侵占罪為即成犯，於持有人將持有他人之
    物變易為所有之意思時，即行成立，此亦有最高法院五十一年度台上字第五八號
    、六十七年度台上字第二六六二號判例足資參照。
三、本件自訴人自訴被告於七十年六月一日受其委託代理自訴人競標後，會首交付會
    款予被告，被告未將取得之會款交付自訴人，而侵占入己，則斯時該侵占之犯罪
    行為即已成立，而刑法第三百三十五條第一項侵占罪之法定刑最重為有期徒刑五
    年，刑法第三百四十二條第一項背信罪法定刑最重亦為有期徒刑五年，依上開規
    定，其追訴權之時效期間為十年，至八十年六月間其追訴權時效業已完成，自訴
    人於八十八年十二月二十三日始向原審法院提起本件自訴，有附於原審卷第一頁
    之自訴狀上收文章可稽。斯時本件追訴權時效顯已完成。
四、原審據上理由，為免訴之判決，經核並無不合。自訴人以自訴人與被告間就本件
    曾有民事訴訟，被告最後犯行為八十一年二月二十九日，此有自訴人提出之臺灣
    士林地方法院八十七年度簡上字第一七七號、本院八十八年度上更（五）字第一
    七八號民事判決影本可證，本件追訴權之時效尚未完成云云提起上訴。惟自訴人
    於原審自訴被告嫌侵占、背信之犯罪時間，係在七十年六月一日得標，會首交
    付會款予被告之時，追訴權期間應自該犯罪成立之日起算，並不因自訴人與被告
    間另有民事訴訟，而受影響。本件追訴權時效業已完成，已如前述，自訴人上訴
    意旨以追訴權時效尚未完成，指摘原判決不當，為無理由，應予駁回其上訴。並
    不經言詞辯論為之。
據上論斷，應依刑事訴訟法第三百六十八條、第三百七十二條，判決如主文。
中    華    民    國    八十九    年       三         月        三      日
                            臺灣高等法院刑事第三庭
                                審判長法  官  張  連  財
                                      法  官  張  傳  栗
                                      法  官  李  英  勇
右正本證明與原本無異。
不得上訴。
                                      書記官  倪  淑  芳
中    華    民    國    八十九    年       三         月       六       日


司法院資訊處製作；財團法人民間司法改革基金會備份。
